【裁判字號】    96,花訴,18
【裁判日期】    970326
【裁判案由】    偽證
【裁判全文】
臺灣花蓮地方法院刑事判決              96年度花訴字第18號
公  訴  人  臺灣花蓮地方法院檢察署檢察官
被      告  丙○○○
上列被告因偽證案件，經檢察官聲請以簡易判決處刑（96年度偵
字第3891號），本院認不宜適用簡易程序，改依通常程序審理，
並判決如下：
    主  文
丙○○○犯偽證罪，處有期徒刑肆月，減為有期徒刑貳月。
    事  實
一、丙○○○明知甲○○並非自民國76年間起即居住在非其所有
    而由他人興建位於花蓮縣壽豐鄉鹽寮村大橋65號之房屋（下
    稱系爭房屋），竟基於偽證之犯意，分別於95年6月1日下午
    2時許在本院第四法庭內，及於95年11月7日上午10時許在臺
    灣高等法院花蓮分院第二法庭內，於供前具結證稱：從78年
    左右一直看他（指甲○○）住在現在這個房子裡面，伊都會
    到他家喝一口水，他家有沒有電伊不清楚，伊沒有進入該屋
    ，只有路過時有看到云云，對於該案情有重要關係之事項為
    虛偽之陳述，經臺灣高等法院花蓮分院審理甲○○竊佔案件
    後，認丙○○○之上開證言與事實不符而不予採信。
二、案經臺灣高等法院花蓮分院檢察署檢察長依職權告發由臺灣
    花蓮地方法院檢察署檢察官偵查起訴。
    理  由
一、本件被告丙○○○對於檢察官聲請簡易判決處刑書所提出證
    據之證據能力均不加以爭執，則該等證據自有證據能力，合
    先敘明。
二、被告雖坦承有於上開時、地分別供前具結證稱上開證詞，惟
    矢口否認有何公訴意旨所指之偽證犯行，辯稱：甲○○確實
    在78年間起居住在系爭房屋，伊只要白天路過系爭房屋而甲○○在家時，均會進入屋內取水，兩人在大門旁椅子喝水聊
    天，因為都是在白天路過，所以沒有注意屋內是否有電，並
    無偽證之犯行云云。經查：
（一）案外人甲○○明知系爭房屋並非其所興建，竟意圖為自己
      不法之利益，自91年7 月12日起竊佔系爭房屋及其坐落花
      蓮縣壽豐段山嶺段204 地號之國有土地居住之事實，業據
      證人黃彭於93年8 月24日向鹽寮派出所報備稱：伊於80年
      間受陳慶中（報備書誤載為陳建中）之託代為看管系爭房
      屋，並交付鑰匙，惟陳慶中至今未與伊聯絡。今年初（93
      年），伊發現有2 位原住民在此內任意活動，特向有關單
      位報備及存證，待陳慶中先生回來後，以便釐清所交付之
      責任問題等語，有報備書影本1 紙在卷可參（見臺灣高等
      法院花蓮分院95 年度上易字第124號卷第84頁），復經證
      人黃彭於臺灣高等法院花蓮分院審理該案時到庭證稱屬實
      （見上開高院卷第99頁至第102 頁），核與證人陳慶中於
      臺灣高等法院花蓮分院審理時證稱：系爭房屋於63年間蓋
      好後，伊就住在裡面至68年底至台北工作為止。68年底伊
      搬離開之後，有開車回來看過房子，但沒有人住，所以伊
      就沒有特別注意。80年間交給黃彭以後就沒有回去看等語
      （見上開高院卷第94頁）情節相符。又同案被告楊仁煌於
      另案審理時證稱：因為伊是人類學、民族學方面的學者，
      而且當時已不當民代，純粹作原住民的田野調查，所以常
      會向被告甲○○及李金榮等長老請益。92年4 月21日上午
      甲○○被李金榮恐嚇當時伊剛好去找甲○○，看到他們2
      人在門口處吵架，…李金榮是做雜工的，當時又和甲○○
      住在一起，家裡擺有很多工作的工具，所以伊也擔心會發
      生事情，後來伊就陪甲○○去報案等語（見本院94年度簡
      上字第20號刑事判決，屬被告以外之人於審判外向法官所
      為之陳述，依刑事訴訟法第159條之1第1 項規定，為傳聞
      法則之例外，得為證據）。核與證人黃彭於93年8月24 日
      向鹽寮派出所報備時稱伊於93年初，發現有2 位原住民在
      系爭房屋內任意活動等情大致相符。此外，證人黃彭稱其
      係受陳慶中託付管理系爭房屋之人，並非以該屋之所有權
      人自居，其就系爭房屋是否遭甲○○竊佔並無利害關係，
      自應認證人黃彭之證述為可採信。
（二）另同案被告楊仁煌雖於臺灣高等法院花蓮分院審理時證稱
      ：伊在76年競選國大代表時有看過被告住在系爭房屋，當
      時沒有門號。甲○○是1個人住，該屋沒有水電，伊78 年
      有去拜訪過被告，他的屋子和現在的房子沒有兩樣等語（
      見上開高院卷第102頁、第103頁）。惟依據卷附之財政部
      國有財產局臺灣北區辦事處花蓮分處於95年4 月間派員至
      現場拍攝之系爭房屋側面照片所示，該屋裝有窗型冷氣設
      施（見本院95年度易字第28號卷第55頁），且證人乙○○
      於本院審理上開竊佔案件時證稱：伊母親和伊弟弟（陳慶
      中）在69年一起搬到板橋，搬走之後就沒有人住在那邊，
      當時房屋有水電，因為立竿所需金額很高，所以伊用113
      之1 號申請，然後再拉線過去系爭房屋。該處的電費一直
      都是伊在繳納，鹽寮113（之1）號係舊的門牌號碼，伊每
      個月繳納基本費，繳了20幾年，後來在90年才辦理暫停等
      語（見本院95年度易字第28號卷75頁、第77頁），核與臺
      灣電力股份有限公司花蓮區營業處95年5月11日D花蓮字第
      09505011521 號函覆本院：依現存電腦檔之記載資料，查
      無系爭房屋之用電資料等語（見本院95年度易字第28號卷
      第48頁）情節相符，復有乙○○繳納花蓮縣壽豐鄉鹽寮村
      113之1號電費資料在卷可佐（見本院95年度易字第28號卷
      第91頁），足見楊仁煌之上開證述顯與事實不符，自應以
      乙○○之上開證述為可採。
（三）又案外人甲○○原住宜蘭縣南澳鄉○○村○鄰○○路84 號
      ，於84年8月16日將戶籍遷入花蓮縣壽豐鄉鹽寮村6鄰福德
      117號，嗣於91年7月12日將戶籍遷入系爭房屋乙節，有甲○○之戶籍謄本在卷可稽（見本院95年度易字第28號案卷
      第34 頁），而系爭房屋之門牌原為花蓮縣鹽寮村鹽寮111
      之1號，73年3月11日整編為花蓮縣鹽寮村大橋35號，甲○○於91年7 月11日向花蓮縣壽豐鄉戶政事務所申請初編系
      爭房屋之門牌為大橋65 號，該所至94年4月25日始發現91
      年之初編為錯誤而撤銷之，並更正系爭房屋門牌為大橋65
      號，有花蓮縣壽豐鄉戶政事務所95年6月13日壽鄉戶字第0
      9500012420號函在卷可稽（見本院95年度易字第28號卷第
      97頁），可見甲○○於91年7 月11日就系爭房屋向花蓮縣
      壽豐鄉戶政事務所申請初編門牌號碼，旋於翌日即91年7
      月12 日將戶籍遷入系爭房屋，是甲○○應係自91年7月12
      日起竊佔系爭房地，自不可能自78年起即竊佔系爭房屋，
      是被告於法院審理該案件時到庭證稱：甲○○在78年間即
      居住在系爭房屋，並到系爭房屋與甲○○喝水聊天云云，
      要非屬實，確有偽證之犯行。
（四）綜上所述，被告於本院及臺灣高等法院花蓮分院上開刑事
      案件審判時所為之證稱，即屬虛偽之證述，被告所辯無非
      係卸責之詞，不足採信。是本件事證明確，被告犯行堪以
      認定，應予依法論科。
三、本件被告於本院95年度易字第28號竊佔案件審理中，及臺灣
    高等法院花蓮分院95年度上易字第124 號案件審理時，就前
    述與案情有重要關係之事項，在供前經法院諭知具結義務及
    偽證處罰，並使之具結後為虛偽陳述，核其所為，係犯刑法
    第168 條偽證罪，被告在同一案件中，雖先後在本院及臺灣
    高等法院花蓮分院就同一事項偽證，但其侵害國家法益僅為
    1個，故僅成立1個偽證罪。爰審酌被告之素行、教育程度、
    智識程度、犯罪動機、目的、手段，危害國家司法審判之正
    確性，案外人甲○○所犯竊佔犯行，業經臺灣高等法院花蓮
    分院判處拘役30日，緩刑3 年確定，此有該案判決書乙份附
    卷足參，及其否認犯行之態度等一切情狀，量處如主文所示
    之刑。
四、又中華民國九十六年罪犯減刑條例業於96年6 月15日經立法
    院三讀通過，並自96年7 月16日施行，而被告本件犯罪時間
    均在96年4月24日以前，合於上開減刑條例第2條第1項第3款
    之規定，應就其宣告刑予以減刑二分之一，以示儆懲。
五、按檢察官聲請以簡易判決處刑之案件，經法院於審理後認有
    刑事訴訟法第451條之1第4 項但書之情事者，應用通常程序
    審判之，刑事訴訟法第452 條定有明文。本件檢察官聲請以
    簡易判決處刑，經本院於審理後認有刑事訴訟法第451 條之
    1第4項第3款之情形，爰改依通常程序審判，附此敘明。
本案經檢察官王怡仁到庭執行職務。
據上論斷，應依刑事訴訟法第452條、第299條第1 項前段，刑法
第168條第1項，中華民國九十六年罪犯減刑條例第2 條第1項第3
款、第7條，判決如主文。
本案經檢察官王怡仁到庭執行職務。
中    華    民    國    97    年    3     月    26    日
                  刑事第三庭    審判長法  官  李世華
                                      法  官  張嘉芬
                                      法  官  許乃文
上列正本證明與原本無異。
如對本判決不服，應於送達後10日內，向本院提出上訴狀（上訴
狀應記載具體上訴理由並應抄附繕本）告訴人或被害人如對於本
判決不服者，應具備理由請求檢察官上訴，其上訴期間之計算係
以檢察官收受判決正本之日期為準。
中    華    民    國    97    年    3     月    26    日
                                      書記官
附錄本判決論罪之法律條文：
中華民國刑法第168條：
於執行審判職務之公署審判時或於檢察官偵查時，證人、鑑定人
、通譯於案情有重要關係之事項，供前或供後具結，而為虛偽陳
述者，處7年以下有期徒刑。


司法院資訊處製作；財團法人民間司法改革基金會備份。
